臺灣板橋地方法院刑事判決             100年度易字第2368號
公  訴  人  臺灣板橋地方法院檢察署檢察官
被      告  陳世康原名陳建.
上列被告因毒品危害防制條例案件，經檢察官提起公訴（100 年
度毒偵字第3796號），被告於本院準備程序進行中，就被訴之事
實為有罪之陳述，經告知其簡式審判程序之旨，並聽取當事人之
意見後，裁定進行簡式審判程序，判決如下：
    主    文
陳世康施用第二級毒品，累犯，處有期徒刑陸月，如易科罰金，
以新臺幣壹仟元折算壹日。
    事    實
一、陳世康前於(1)民國88年間，因施用毒品案件，經本院以88年
    度毒聲字第5382號裁定送勒戒處所施以觀察、勒戒後，因認
    無繼續施用毒品傾向出所，該次施用毒品犯行且由臺灣板橋
    地方法院檢察署檢察官以88年度毒偵字第610 號為不起訴處
    分確定；(2)另於89年間，又因施用毒品案件，經本院以89年
    度毒聲字第3641號裁定送勒戒處所施以觀察、勒戒後，仍認
    無繼續施用毒品傾向，該次施用毒品犯行併由台灣板橋地方
    法院檢察署檢察官以88年度毒偵字第2794號為不起訴處分確
    定；(3)再於89年間，因販賣第二級毒品案件，經本院以88年
    度訴字第1906號判決判處有期徒刑7 年6 月，上訴後，由臺
    灣高等法院以89年度上訴字第2918號判決撤銷原審判決，改
    處有期徒刑4 年，上訴後，由最高法院以90年台上字第5368
    號判決上訴駁回確定，嗣於94年5 月12日縮短刑期假釋出監
    併付保護管束，迄94年7 月12日保護管束期滿未經撤銷假釋
    ，未執行之刑以已執行論；(4)另於98年間，因施用第二級毒
    品案件，經本院以98年度簡字第4002號判決判處有期徒刑5
    月確定，98年9 月18日易科罰金完畢；(5)再於98年間，因竊
    盜案，經本院以98年度簡字第2094號判決判處拘役40日確定
    ；(6)另於98年間，因施用第二級毒品案件，經本院以98年度
    易字第2295號判決判處有期徒刑5 月確定，前揭(4)(6)案件所
    處徒刑嗣經本院以99年度聲字第849 號裁定應執行有期徒刑
    9 月確定，99年4 月26日易科罰金完畢；(7)又於98年間，因
    妨害自由等案件，經本院以99年度訴字第2628號判決判處有
    期徒刑9 月，上訴後，由台灣高等法院以100 年度上訴字第
    1596號審理中；(8)另於98年間，因施用第二級毒品等案件，
    經本院以99年度易字第443 號判決判處有期徒刑4 月、4 月
    ，並定應執行有期徒刑6 月確定，99年7 月5 日易科罰金完
    畢；(9)再於99年間，因施用毒品等案件，經本院以99年度易
    字第1323號判決判處有期徒刑5 月、5 月，並定應執行有期
    徒刑9 月確定，前揭(8)(9)案件案件所處徒刑嗣經本院以99年
    度聲字第3789號裁定應執行有期徒刑1 年2 月確定，99年12
    月21日易科罰金完畢；(10)再於99年間，因施用毒品案件，經
    本院以100 年度易字第598 號判決判處有期徒刑6 月確定，
    100 年6 月21日易科罰金完畢；詎仍未知所戒慎，猶基於施
    用第二級毒品甲基安非他命之犯意，於100 年5 月18日18、
    19時許，在新北市○○區○○路323 號3 樓住處內，以將甲
    基安非他命置於玻璃球內以火燒烤產生煙霧吸食之方式，施
    用第二級毒品甲基安非他命1 次；嗣於100 年5 月21日22時
    35分許，為警持本院核發之搜索票，在其上開住處內搜索查
    獲，併扣得與其本件施用第二級毒品犯行無關之第二級毒品
    甲基安非他命10包（計44.01 公克、純質淨重計40.12 公克
    ）、第三級毒品愷他命41包（毛重計45.97 公克、純質淨重
    計39.42 公克）、第四級毒品即毒品先驅原料假麻黃1 包
    （毛重1.17公克）、電子磅秤2 台、剷管2 支、吸食器1 組
    、玻璃球1 個（前開扣案物，經檢察官於起訴書中敘明係陳
    世康另涉販賣毒品案件之物，將於陳世康涉嫌賣毒品案件，
    再行處理），陳世康嗣且同意接受員警採尿，其尿液檢體經
    警送驗後，呈甲基安非他命陽性反應。
二、案經新北市政府警察局永和分局移送臺灣板橋地方法院檢察
    署檢察官偵查後起訴。
    理    由
一、認定犯罪事實所憑之證據及理由：
(一)、訊據被告對其在上揭時間、地點施用第二級毒品甲基安非他
    命之事實，於警詢、偵查及本院審理中均自白不諱；而其為
    警查獲時，同意接受員警採尿，經警將所採集被告尿液檢體
    送驗後，呈甲基安非他命陽性反應乙節，亦有臺灣檢驗科技
    股份有限公司100 年6 月7 日所出具之濫用藥物檢驗報告、
    新北市政府警察局永和分局查獲違反毒品危害防制條例案件
    犯嫌代碼對照表各1 紙附卷可稽（見100 年度毒偵字第3796
    號偵查卷第63、37頁），足徵被告前開自白核與事實相符，
    堪以採信。
(二)、按施用第一、二級毒品為犯罪行為，毒品危害防制條例第10
    條第1 項及第2 項各定有處罰明文，故施用該毒品者，依前
    揭規定本應科以刑罰，惟基於施用毒品之人，兼有病患屬性
    ，乃於刑事政策上對合於一定條件之施用者，依同條例第20
    條、第23條之規定，施以觀察、勒戒及強制戒治之治療，期
    以保安處分替代刑罰，戒斷其身、心癮，嗣因其程式過於繁
    雜，上揭條例於92年7 月9 日修正公佈，自93年1 月9 日施
    行，將該第20條、第23條之保安處分程式，單純區分為「初
    犯」、「五年內再犯」及「五年後再犯」三種；依其立法理
    由之說明：「初犯」，經觀察、勒戒或強制戒治後，應為不
    起訴處分或不付審理之裁定；經觀察、勒戒或強制戒治執行
    完畢釋放後，「五年內再犯」者，因其再犯率甚高，原實施
    之觀察、勒戒及強制戒治既已無法收其實效，爰依法追訴或
    裁定交付審理，至於經觀察、勒戒或強制戒治執行完畢釋放
    後，「五年後再犯」者，前所實施之觀察、勒戒或強制戒治
    已足以遮斷其施用毒品之毒癮，為期自新及協助其斷除毒癮
    ，仍適用「初犯」規定，先經觀察、勒戒或強制戒治之程序
    ，從而依修正後之規定，僅限於「初犯」及「五年後再犯」
    二種情形，始應先經觀察、勒戒或強制戒治程式，不能逕行
    起訴，亦即設為施用毒品罪起訴條件之限制，但倘被告於五
    年內已再犯，經依法再為保安處分或追訴處罰者，縱其第三
    次（或第三次以上）施用毒品之時間，在初犯之保安處分執
    行完畢釋放五年以後，即非屬「五年後再犯」之情形，且因
    前有「五年內再犯」情形，顯見其再犯率甚高，原實施之保
    安處分無法收其實效，毋庸仍予寬典處遇，而應依該條例第
    10條逕予刑罰制裁，至於第三次（或第三次以上）施用毒品
    之時間，是否宜有期間限制？以多久為適宜？則分屬刑事政
    策、專門醫學之範圍，非審判機關所能決定，有待循立法途
    徑解決（最高法院98年度台非字第56號判決意旨參照）；查
    被告前於88年間，因施用毒品案件，經本院以88年度毒聲字
    第5382號裁定送勒戒處所施以觀察、勒戒後，因認無繼續施
    用毒品傾向出所，該次施用毒品犯行且由臺灣板橋地方法院
    檢察署檢察官以88年度毒偵字第610 號為不起訴處分確定，
    另於89年間，又因施用毒品案件，經本院以89年度毒聲字第
    3641號裁定送勒戒處所施以觀察、勒戒後，仍認無繼續施用
    毒品傾向，該次施用毒品犯行併由台灣板橋地方法院檢察署
    檢察官以88年度毒偵字第2794號為不起訴處分確定等情，有
    臺灣高等法院被告前案紀錄表在卷可稽，是被告前於88年間
    ，已因施用毒品犯行，經本院以裁定送勒戒處所施以觀察、
    勒戒後，因認無繼續施用毒品傾向而出所，該次施用毒品犯
    行，且經臺灣板橋地方法院檢察署檢察官以88年度毒偵字第
    610 號為不起訴處分確定，詎仍於88年接受觀察勒戒執行完
    畢後，5 年內之89年間，又因施用毒品犯行，經本院以89年
    度毒聲字第3641號裁定送勒戒處所施以觀察、勒戒後，仍認
    無繼續施用毒品傾向，該次施用毒品犯行併由台灣板橋地方
    法院檢察署檢察官以88年度毒偵字第2794號為不起訴處分確
    定，依諸前揭最高法院判決意旨，縱其本件施用毒品之時間
    ，在初犯之保安處分執行完畢釋放5 年以後，仍非屬「五年
    後再犯」之情形，且因前有「五年內再犯」情形，顯見其再
    犯率甚高，原實施之保安處分無法收其實效，毋庸仍予寬典
    處遇，而應依該條例第10條逕予刑罰制裁；綜上，本件事證
    已明，被告犯行堪以認定。
二、應適用之法律、科刑審酌事由、沒收物之處理：
(一)、按甲基安非他命屬毒品危害防制條例第2 條第2 項第2 款所
    規定之第二級毒品，是核被告本件施用甲基安非他命之所為
    ，係犯毒品危害防制條例第10條第2 項之施用第二級毒品罪
    ，被告施用甲基安非他命前持有該毒品之低度行為，應為其
    後施用之高度行為所吸收，不另論罪；又被告於98年間，因
    施用第二級毒品案件，經本院以98年度簡字第4002號判決判
    處有期徒刑5 月確定，98年9 月18日易科罰金完畢，另於98
    年間，因施用第二級毒品案件，經本院以98年度易字第2295
    號判決判處有期徒刑5 月確定，前揭二案件所處徒刑嗣經本
    院以99年度聲字第849 號裁定應執行有期徒刑9 月確定，99
    年4 月26日易科罰金完畢，另於98年間，因施用第二級毒品
    等案件，經本院以99年度易字第443 號判決判處有期徒刑4
    月、4 月，並定應執行有期徒刑6 月確定，99年7 月5 日易
    科罰金完畢，再於99年間，因施用毒品等案件，經本院以99
    年度易字第1323號判決判處有期徒刑5 月、5 月，並定應執
    行有期徒刑9 月確定，前揭二案件案件所處徒刑嗣經本院以
    99年度聲字第3789號裁定應執行有期徒刑1 年2 月確定，99
    年12月21日易科罰金完畢等情，有上開臺灣高等法院被告前
    案紀錄表附卷可稽，則被告於有期徒刑執行完畢後，5 年以
    內，因故意再犯本件有期徒刑以上之罪，為累犯，應依刑法
    第47條第1 項規定，加重其刑。
(二)、爰審酌被告曾因施用毒品犯行受觀察勒戒、刑罰執行，仍漠
    視法令禁制而犯本罪，顯未知所戒慎，惟兼衡其施用毒品所
    生危害，實以自戕身心健康為主，對於他人生命、身體、財
    產等法益，尚無明顯而重大之實害，暨其犯罪後坦認犯行之
    態度等一切情狀，就其本件犯行，量處如主文所示之刑，並
    諭知如易科罰金之折算標準，以示懲儆。
(三)、被告本件為警查獲時雖扣得如事實欄所述物品，然依諸被告
    於警詢中即供認：所持有安非他命11包、愷他命41包是於10
    0 年5 月21日下午4 、5 點左右，在新北市○○區○○街35
    號泰皇汽車旅館113 號房間，向綽號黑人之男子以新台幣7
    萬元購買等語在卷（見偵查卷第9 頁），是被告本件施用甲
    基安非他命犯行即100 年5 月18日18、19時許，顯尚未取得
    如事實欄所述扣案毒品，自堪認如事實欄所述扣案物品與被
    告本件施用毒品犯行無關，且此等扣案物亦經檢察官於起訴
    書中敘明係陳世康另涉販賣毒品案件之物，將於陳世康涉嫌
    賣毒品案件，再行處理等語明確，是該等扣案物自不於本案
    併予宣告沒收或銷燬，附此敘明。
據上論斷，應依刑事訴訟法第273 條之1 第1 項、第299 條第1
項前段、毒品危害防制條例第10條第2 項，刑法第11條前段、第
47條第1 項、第41條第1 項前段，判決如主文。
本案經檢察官高智美到庭執行職務。
中    華    民    國    100    年    8    月    19    日
                  刑事第二十庭法  官  陳明偉
以上正本證明與原本無異。
如不服本判決應於送達後10日內向本院提出上訴狀。
                                書記官  尤怡文
中    華    民    國   100    年    8     月    19    日
附錄本案論罪科刑法條全文：
毒品危害防制條例第10條
施用第一級毒品者，處六月以上五年以下有期徒刑。
施用第二級毒品者，處三年以下有期徒刑。